最高法院刑事判決　　　　　　九十六年度台上字第四四九五號
上　訴　人　甲○○
上列上訴人因違反槍砲彈藥刀械管制條例案件，不服台灣高等法
院高雄分院中華民國九十四年一月十三日第二審判決（九十三年
度上訴字第一一八四號，起訴案號：台灣高雄地方法院檢察署九
十二年度偵字第八五０九號），提起上訴，本院判決如下：
    主  文
原判決撤銷，發回台灣高等法院高雄分院。
    理  由
本件原判決認定：上訴人前受有期徒刑之執行完畢未滿五年，猶
不知悔改。又於民國九十二年四月十日晚上十時許，在其高雄縣
鳳山市○○○街六十號二樓住處，受蓋如琳之託，予以寄藏如原
判決附表一、二所示之槍管已貫通之槍枝主要組成零件、具有殺
傷力之改造子彈及不具殺傷力之改造子彈等物。迄九十二年四月
十九日十三時許，經警當場查獲等情。因而撤銷第一審諭知上訴
人無罪之判決，改判論上訴人以未經許可寄藏槍枝之主要組成零
件罪，累犯，處有期徒刑壹年陸月，併科罰金新台幣拾伍萬元；
並諭知罰金如易服勞役之折算標準，及宣告如原判決附表一所示
之物均沒收。固非無見。
惟按：(一)、未經許可持有、寄藏子彈；未經許可持有、寄藏槍砲
彈藥之主要組成零件者，槍砲彈藥刀械管制條例第十二條第四項
、第十三條第四項分別定有處罰之明文。是寄藏、持有子彈或槍
砲彈藥之主要組成零件，其持有或寄藏之行為，兩者雖屬觸犯相
同之法條，然持有為單純之執持占有；寄藏則係受寄而代藏，犯
罪態樣不同，罪名究有區別。又刑事訴訟法第九十五條第一款規
定：「訊問被告應先告知犯罪嫌疑及所犯所有罪名。罪名經告知
後，認為應變更者，應再告知。」此乃被告在刑事訴訟上應受告
知之權利，為行使防禦權之前提。經查本件檢察官係起訴上訴人
涉犯槍砲彈藥刀械管制條例（修正前）第十一條第五項、第一項
之未經許可製造槍枝未遂、第十二條第一項之未經許可製造子彈
罪嫌；其不服第一審所為無罪之判決，提起第二審上訴時，認上
訴人係犯同條例第十二條第四項之未經許可持有子彈罪（見起訴
書及原審卷第二十九頁所附上訴理由書）。原判決則變更起訴法
條，論被告以未經許可寄藏子彈及未經許可寄藏槍枝、子彈之主
要組成零件罪，並依想像競合犯之規定，從一重之未經許可寄藏
槍枝之主要組成零件罪處斷。乃原審於準備程序及審判期日，均
僅依起訴書及檢察官之上訴意旨告知所犯法條及罪名（即製造或
持有罪），而未依前揭規定，踐行告知其所論處即經變更之寄藏
罪名之程序，有原審準備程序及審判筆錄可稽（見原審卷第三十
二頁、第四十四頁），難謂所踐行之訴訟程序於法無違。(二)、子
彈係違禁物，不問屬於犯罪行為人與否，應予沒收，固為刑法第
三十八條第二項所明定，惟仍須以該物尚屬存在，為必要之前提
；否則因其既已滅失，即無從為宣告沒收之客體。依原判決附表
一之記載，該附表一編號３所示之子彈六顆，其中二顆業經試射
銷燬，原判決就該已滅失之子彈，於理由內說明毋庸宣告沒收，
雖無不合，然竟於主文欄一併為沒收之諭知，亦有主文與理由矛
盾之違誤。上訴意旨執此指摘，非無理由，應認原判決有撤銷發
回之原因。末按被告因另涉違反槍砲彈藥刀械管制條例案件，經
台灣高雄地方法院檢察署移送本院併辦部分（該署九十四年度偵
字第一一六七三號），與本件有無裁判上一罪關係而為本件起訴
效力所及，案經發回，宜併注意及之。
據上論結，應依刑事訴訟法第三百九十七條、第四百零一條，判
決如主文。
中　　華　　民　　國　九十六　年　　八　　月　 十七 　日
                      最高法院刑事第五庭
                          審判長法官  林　增　福
                                法官  邵　燕　玲
                                法官  張　清　埤
                                法官  陳　世　雄
                                法官  蔡　國　在
      本件正本證明與原本無異
                                      書  記  官
中　　華　　民　　國　九十六　年　　八　　月　二十二　日
                                                      Ｑ
